【裁判字號】    99,訴,1261
【裁判日期】    991012
【裁判案由】    違反毒品危害防制條例
【裁判全文】
臺灣臺南地方法院刑事判決              99年度訴字第1261號
公  訴  人  臺灣臺南地方法院檢察署檢察官
被      告  甲○○
上列被告因違反毒品危害防制條例案件，經檢察官提起公訴（99
年度毒偵字第1628號），被告於本院準備程序中，先就被訴事實
為有罪之陳述，經本院合議庭裁定改由受命法官獨任進行簡式審
判程序，判決如下：
    主  文
甲○○施用第一級毒品，累犯，處有期徒刑壹年。
    事  實
一、甲○○前於民國88年間，因施用毒品案件，經本院以88年度
    毒聲字第3233號裁定送觀察、勒戒後，因認有繼續施用毒品
    之傾向，經本院以88年度毒聲字第3597號裁定令入戒治處所
    施以強制戒治，於89年9月20日因認無繼續強制戒治之必要
    而出所，所餘戒治期間付保護管束期滿後，經臺灣臺南地方
    法院檢察署檢察官於89年12月7日以89年度戒毒偵字第725號
    為不起訴處分確定。再於92年間，因施用毒品案件，經臺灣
    高雄地方法院檢察署檢察官聲請強制戒治並起訴，起訴部分
    經臺灣高雄地方法院以92年度訴字第2240號判處有期徒刑10
    月確定，並於93年11月4日縮刑期滿執行完畢。另於(一)94
    年間，因施用毒品案件，經本院以94年度訴字第654號判處
    有期徒刑1年確定；(二)復於95年間，因施用毒品案件，經
    本院以95年度訴字第133號判處有期徒刑1年2月確定，嗣經
    本院以96年度聲減字第119號減為有期徒刑7月確定；上開(
    一)、(二)兩罪接續執行，甫於96年7月15日執行完畢。又於
    96年間，因施用毒品案件接受美沙冬替代療法以戒除毒癮，
    並為臺灣臺南地方法院檢察署檢察官以96年度毒偵字第2883
    號、第16530號為緩起訴處分，該次緩起訴期間業已屆滿未
    經撤銷；然其於98年間又因施用毒品案件，為臺灣臺南地方
    法院檢察署檢察官以98年度毒偵字第388號為緩起訴處分，
    緩起訴處分期間98年5月20日起至100年5月19日止。詎其猶
    不思戒除毒癮惡習，明知海洛因係毒品危害防制條例第2條
    第2項第1款所定之第一級毒品，不得施用、持有，竟基於施
    用第一級毒品海洛因之犯意，於緩起訴期間內即99年4月9日
    臺灣臺南地方法院檢察署觀護人室採尿回溯前26小時內，在
    台南市○○區○○路一段住處附近某車上，以將海洛因摻入
    香菸、點燃吸食其煙之方式施用海洛因一次。嗣於99年4月9
    日某時其因受保護管束而至臺灣臺南地方法院檢察署觀護人
    室接受採集尿液送驗，報告結果確呈嗎啡陽性反應，而知悉
    上情。
二、案經臺南市警察局第三分局報告臺灣臺南地方法院檢察署檢
    察官偵查起訴。
    理  由
一、按本件被告甲○○所犯為死刑、無期徒刑、最輕本刑3年以
    上有期徒刑以外之罪，亦非屬高等法院管轄之第一審案件，
    其於準備程序進行中，先就被訴事實為有罪之陳述，經告知
    簡式審判程序之旨，並聽取檢察官、被告之意見後，本院合
    議庭依刑事訴訟法第273條之1第1項裁定進行簡式審判程序
    ，是本案之證據調查，依同法第273條之2規定，不受同法第
    159條第1項、第161條之2、第161條之3、第163條之1，及第
    164條至第170條所規定證據能力認定及調查方式之限制，合
    先敘明。
二、次按92年7月9日修正公佈、93年1月9日施行之毒品危害防制
    條例第20條、第23條第2項規定，已將施用毒品者之刑事處
    遇程式，區分為「初犯」、「5年內再犯」及「5 年後再犯
    」。依其立法理由，認「初犯」經觀察、勒戒或強制戒治後
    ，應為不起訴處分；經觀察、勒戒或強制戒治執行完畢釋放
    後，「5年內再犯」者，因其再犯率甚高，原實施之觀察、
    勒戒及強制戒治既已無法收其實效，爰依法追訴；至經觀察
    、勒戒或強制戒治執行完畢釋放後，「5年後再犯」者，前
    所實施之觀察、勒戒或強制戒治已足以遮斷其施用毒品之毒
    癮，為期自新及協助其斷除毒癮，仍適用與「初犯」相同之
    規定，先經觀察、勒戒或強制戒治之程式。故依修正後之規
    定，僅限於「初犯」及「5年後再犯」2種情形，始應先經觀
    察、勒戒或強制戒治；倘被告於5年內已再犯，經依法追訴
    處罰，縱其第3次（或第3次以上）再度施用毒品之時間，在
    初犯經觀察、勒戒或強制戒治執行完畢釋放5年以後，仍不
    合於「5年後再犯」之規定，且因已曾於「5年內再犯」，顯
    見其再犯率甚高，原實施觀察、勒戒或強制戒治，已無法收
    其實效，即應依該條例第10條處罰，至第3次（或第3次以上
    ）施用毒品之時間，是否宜有期間限制？以多久為適宜？則
    分屬刑事政策、專門醫學之範圍，非審判機關所能決定，有
    待循立法途徑解決（最高法院95年5月9日95年度第7次刑事
    庭會議決議、97年9月9日97年度第5次刑事庭會議決議意旨
    參照）。查本件被告前曾受如事實欄所述之觀察、勒戒及強
    制戒治處分，並於89年9月20日強制戒治執行完畢，復於前
    開強制戒治執行完畢後5年內之92年間，再犯施用毒品案件
    ，經臺灣高雄地方法院以92年度訴字第2240號判處有期徒刑
    10月確定，另於94年間，因施用毒品案件，經本院以94年度
    訴字第654號判處有期徒刑1年確定，又於95年間，因施用毒
    品案件，經本院以95年度訴字第133號判處有期徒刑1年2月
    確定，有臺灣高等法院被告前案紀錄表附卷可按，足見被告
    於初犯經觀察、勒戒及強制戒治執行完畢後5年內，已迭次
    更犯施用毒品案件，並經起訴判刑受刑之執行，揆諸上開最
    高法院決議要旨，縱其本次所犯施用毒品案件距前次觀察、
    勒戒及強制戒治執行完畢已逾5年，仍應由本院依法論罪科
    刑。
三、上開犯罪事實，業據被告於本院準備程序及審理中均坦承不
    諱，而被告經臺灣臺南地方法院檢察署觀護人室採尿送驗，
    經先以酵素免疫分析法（EIA）初步篩檢，再以氣相層析質
    譜儀法（GC/MS）確認檢驗，結果均呈海洛因進入人體代謝
    分解後之嗎啡陽性反應乙節，有臺灣臺南地方法院檢察署觀
    護人室製作之受保護管束人(被告)尿液檢體監管紀錄表、執
    行保護管束情況約談報告表各1紙、及臺灣檢驗科技股份有
    限公司出具之濫用藥物檢驗報告1紙在卷可稽。綜上，堪認
    被告之任意性自白確與事實相符。本件事證明確，被告犯行
    洵堪認定，應予依法論科。
四、按海洛因依其成癮性、濫用性及對社會危害性之程度，已列
    為毒品危害防制條例第2條第2項第1款所規定之第一級毒品
    ，禁止非法持有及施用。是核被告所為，係犯毒品危害防制
    條例第10條第1項之施用第一級毒品罪。被告施用前持有供
    自己施用之第一級毒品海洛因之低度行為，為施用之高度行
    為所吸收，不另論罪。被告前於94年間，因施用毒品案件，
    經本院以94年度訴字第654號判處有期徒刑1年確定，復於95
    年間，因施用毒品案件，經本院以95年度訴字第133號判處
    有期徒刑1年2月確定，且經本院以96年度聲減字第119號減
    為有期徒刑7月確定，並就上開兩罪接續執行，甫於96年7月
    15日執行完畢等情，有臺灣高等法院被告前案紀錄表1份在
    卷可按，其受有期徒刑執行完畢後，5年以內故意再犯本件
    有期徒刑以上之罪，為累犯，應依刑法第47條第1項規定加
    重其刑。爰審酌被告前有多次施用毒品前科，現因施用毒品
    案件接受美沙冬替代療法，並經臺灣臺南地方法院檢察署為
    緩起訴處分，緩起訴期間為98年5月20日至100年5月19日，
    有臺灣高等法院被告前案紀錄表1份附卷可按，竟仍不知悔
    改而於前揭緩起訴期間內再度施用毒品，顯見其意志不堅，
    迄未能記取教訓，並未因前所受之觀察、勒戒及強制戒治處
    分或刑罰之執行而知所警惕，復參酌其所犯施用毒品行為係
    戕害自己身心健康，尚未嚴重破壞社會秩序、侵害他人權益
    ，及其犯罪後自始坦承犯行，態度良好，暨其學歷、職業、
    家庭狀況等一切情狀，量處如主文所示之刑，以資懲儆。
據上論斷，應依刑事訴訟法第273條之1第1項、第299條第1項前
段，毒品危害防制條例第10條第1項，刑法第11條前段、第47條
第1項，判決如主文。
本案經檢察官乙○○到庭執行職務。
中    華    民    國    99    年    10    月    12    日
                  刑事第七庭    法  官  莊政達
以上正本證明與原本無異。
如不服本判決應於收受本判後10日內向本院提出上訴書狀，並應
敘述具體理由。其未敘述上訴理由者，應於上訴期間屆滿後20日
內向本院補提理由書狀（均須按他造當事人之人數附繕本）「切
勿逕送上級法院」。
                                書記官  吳昕韋
中    華    民    國    99    年    10    月    14    日
附錄本案論罪科刑法條：
毒品危害防制條例第10條
施用第一級毒品者，處6月以上5年以下有期徒刑。
施用第二級毒品者，處 3 年以下有期徒刑。

司法院資訊處製作；財團法人民間司法改革基金會備份。
